臺灣高等法院臺南分院民事判決　九十年度上更(一)字第一六號　ｅ
　　　上　訴　人　乙　○　○
　　　被　上訴人　甲　○　○
右當事人間請求給付買賣價金事件，上訴人對於中華民國八十六年十二月二十二日台
灣台南地方法院第一審判決（八十六年度訴字第九四七號）提起上訴，經最高法院第
一次發回更審，本院判決如左：
　　　主　　　文
上訴駁回。
第一、二審及發回前第三審訴訟費用，由上訴人負擔。
　　　事　　　實
甲、上訴人方面：
一、聲明：求為判決：(一)原判決廢棄。(二)被上訴人應給付上訴人新台幣（下同）五百
    四十萬元，及自起訴狀繕本送達翌日起至清償日止，按週年利率百分之五計算之
    利息。(三)願供擔保請准宣告假執行。
二、陳述：除與原判決及發回前判決記載相同者，予以引用外，補稱：
　(一)被上訴人授權案外人方源楚，於八十六年一月廿七日將其所有坐落台南縣新市鄉
　　○○段二四０之八號所有權全部，同段二四０之九、二四四之七號土地，應有部
　　分均為十三分之一，及建號二二三六０號，即門牌號碼：台南縣新市鄉○○路二
    六八巷十二弄七號房屋所有權全部（以下稱系爭房地）出售與上訴人，當日夜間
    上訴人即支付訂金五萬元，並同赴代書黃則中處，訂立不動產買賣契約書（私契
　　），由方源楚代被上訴人簽名，並註明代理之意旨，方源楚、黃則中並表示要立
　　即連絡被上訴人，由被上訴人提供印鑑証明及印鑑，以便用印在所有權移轉登記
　　之有關文件，同年二月三日，被上訴人即在台南縣新化鎮戶政事務所申辦印鑑証
    明，並親赴代書黃則中事務所，交付身分証、印鑑証明、印鑑章，印鑑章於用印
    後由被上訴人取回，而上訴人即陸續支付房地價款予方源楚，迄八十六年三月七
    日止，共支付四百四十萬元，其餘款項則約定以銀行貸款支付，期間因原有不動
    產買賣契約書付款記錄過於凌亂，又請黃則中重新書寫一份，記載歷次付款日期
    及金額，日期則為八十六年三月十日，以便上訴人保存。詎所有權移轉登記申辦
    期間，被上訴人因與方源楚發生投資糾紛，竟反悔不願出賣上開房地，而黃則中
    則因漏蓋共同使用之切結章，通知上訴人補蓋印章遭拒，以致所有權移轉登記無
　　法辦妥，經上訴人催告仍置之不理，上訴人已解除買賣契約。
　(二)以上情事，除証人黃則中、毛文寶已於歷審証述外，被上訴人亦坦承在卷：
    (1)黃則中在原審証稱：「分割手續早在八十五年間就已辦妥，我有向被告說明要
　　　辦理過戶手續。通知被告拿資料來的是建商方源楚。」，「印章在當天蓋完過
　　　戶等契約書資料，交付被告檢視無訛後，被當場取回印章」。
    (2)黃則中在本院前審証稱：「確實有第一份契約書，約八十六年一月左右，確切
　　　日期不記得，也是方源楚代理甲○○，這一次訂立契約書晚上乙○○即拿了五
　　　萬元訂金給方源楚。」，「系爭本件沒有提出委任書，但方源楚有當面表明林
　　　小姐委任他賣房子。」，「方先生狀況不好，常陸續向陳先生拿錢，未照原訂
　　　交款日期拿款，故陳先生要求再重訂第二次，至第二次時已交付四百四十萬元
　　　」，「第一次契約簽完後，我有告訴方源楚，要他轉告甲○○隔天去辦印鑑，
　　　領印鑑証明，再帶至事務所，在公契上蓋印鑑章，是隔了幾天林小姐才來」，
　　　「林小姐確實是大約隔了四、五天至一個星期，林小姐親自接近中午時拿印鑑
　　　章及印鑑証明至事務所來蓋公契之印鑑章。」，「蓋完後林小姐有要要看一下
　　　，我們也讓她看。」，「送件時，我確實漏蓋共同使用部分之切結章，再通知
　　　她，她不願蓋。」
　　(3)代書毛文寶在原審証稱：「甲○○夫婦、乙○○雙方一起到我的事務所來，說
　　　：有一棟房屋未過戶，要我幫他們查。並交給我戶籍資料，告訴我如未辦好要
　　　順便把房子移轉給乙○○。」
    (4)毛文寶在　本院亦証述：「問：他們謂有辦過戶未辦成，要你幫忙查？或委你
      繼續承辦？答：有說查後，未辦就繼續辦。」
    (5)被上訴人坦承：「我是有與先生及乙○○一起至毛代書處，是因為建商要求我
　　　，謂他已將房屋偷偷賣給乙○○，錢也收了，要求我將房屋過戶給他，我投資
　　　建商之錢二百萬就讓建商欠，我也基於好朋友同意讓他欠，所以才會與先生，
　　　乙○○一起至代書處要辦。」，「當初是談連貸款六百多萬元一起過與乙○○
　　　，乙○○要求我賠償二百萬，我謂錢不是我收的，我沒理由賠他二百萬，乙○
　　　○不同意，在這情況下我就將東西取回，否則我當時有同意過戶給他。」
　(三)被上訴人確係於上訴人與方源楚在八十六年一月廿七日訂立不動產買賣契約後，
　　應方源楚之請求，於二月三日親往戶政事務所申辦印鑑証明，並持印鑑蓋用於所
　　有權移轉登記文件上，被上訴人為護專畢，具有相當之識別事理能力，非目不識
　　丁之人，對蓋用印鑑於「土地築改良物買賣所有權移轉契約書」不能諉為不知，
　　或謂遭黃則中以辦理分割之事由所騙，故不論方源楚於與上訴人訂約時有無告知
　　被上訴人，至少被上訴人事後確有同意辦理所有權移轉登記，而在「土地建築改
　　良物買賣所有權移轉契書」上蓋用印鑑，兩造間就系爭房地之買賣意思表示已一
　　致，買賣契約為成立，縱認方源楚事先未得被上訴人同意，無代理權而以被上訴
　　人名義（不產買賣契約書上寫「出賣人甲○○代方源楚」即是以代理被上訴人之
　　意思與上訴人訂約）將系爭房地出賣與上訴人，亦因被上訴人事後承認，買賣契
　　約對被上訴人仍發生效力。尤以事後方源楚無力塗銷系爭房地設定之抵押權六百
　　萬元，上訴人為求儘速解決紛爭，要求被上訴人補貼二百萬元，其餘四百萬元抵
　　押貸款上訴人自行負擔，唯仍為被上訴人所拒絕，並將所有文件由代書毛文寶處
　　取回，此為被上訴人未依約履行出人應塗銷抵押權之責任，違約責任在被上訴人
　　，與嗣後被上訴人拒辦所有權移轉登記手續，俱為違約之情事，上訴人自得解約
　　並請求被上訴人返還價款及違約金。
  (四)原審法院以不動產買賣契約書（私契）記載日期為八十六年三月十三日，代書黃
    則中証稱是翌日（二審已証稱是隔四、五天至一星期）被上訴人拿印鑑蓋用建築
　　改良物買賣所有權移轉契約書（公契），唯上開公契之日期為八十六年三月一日
　　，因認黃則中之証言不實云云。唯上開八十六年三月十三日之私契是第一份，第
　　一份是在八十六年一月廿七日上訴人支付訂金時簽訂，因記載收款情形過於混亂
　　而重行繕寫簽章，已據黃則中在　本院証述在卷，故其証言並無不實之處。原審
　　法院又以証人毛文寶証稱被上訴人取回資料時，誤取方源楚兒子之所有權狀，毛
　　文寶不急於取回，過一週後被上訴人始送還不合情理，而不採信毛文寶之証言，
　　唯被上訴人確自毛文寶處取回所有權移轉登記資料，已據被上訴人自認在卷，而
　　被上訴人誤取方源楚兒子之所有權狀，毛文寶未急於取回，應屬個人辦事習慣，
　　不能以此即認其証言為不合理，而不予採信。
　(五)被上訴人抗辯：上訴人購買房地何以不找所有權人？否則何以為建商方源楚所騙
　　，查上訴人經由建商方源楚洽商承買系爭房地時，方源楚一再聲明是被上訴人之
　　授權代為出售房地，除代簽被上訴人姓名於不動產買賣契約書上，註明代理意旨
　　，數日後被上訴人又提出印鑑証明外，並親赴代書黃則中處蓋用有權移轉登記文
　　件上之印鑑章，足見被上訴人已同意出售系爭房地，至被上訴人辯稱其受黃則中
　　之騙，誤以為是要辦應有部分分割登記始去蓋章，唯查，系爭房屋早已興建完成
　　，有二筆共有土地為地下停車出入口及中庭花園，供住戶共同使用，絕無可能分
　　割，被上訴人之抗辯顯屬不實，代書黃則中已明白証述是通知被上訴人要辦過戶
　　手續，與兩造皆無關係之代書毛文寶亦証稱：被上訴人夫婦與上訴人同至其事務
　　所，說：有一棟房屋未辦過戶，要伊代查明，如未辦好，要把房子移轉予上訴人
　　，未辦就繼續辦，被上訴人自承有此事，如此被上訴人確已就系爭房地成立買賣
　　契約至明，不容事後否認。至於方源楚與被上訴人間之委任行為，是否須以書面
　　為之，此為委任人與受任人間契約上應備之形式，縱代理行為應以書面為之，而
　　授與此種行為之代理權仍不必以書面為之，最高法院三十九年台上字第一一九０
　　號、四十四年台上字一二九０號著有判例可稽，本件方源楚與被上訴人間之授與
　　代理權，仍不需書面即生效。
三、證據：援用第一審及發回前所提之證據。
乙、被上訴人方面：
一、聲明：求為判決：駁回上訴，及假執行之聲請。
二、陳述：除與原判決及發回前判決記載相同者予以引用外，補稱：
  (一)被上訴人與上訴人並不相識，亦未授權方源楚代售系爭房地，本件買賣契約與被
    上訴人無任何關係，伊亦未取得價金。上訴人應就伊授與代理權予方源楚之事實
    負舉證責任。上訴人若要買房屋，應找房屋所有權人。
  (二)關於上訴人裝潢一事，因被上訴人當時住在台南縣新市，但事實上住在台南縣新
　　化鎮，丈夫之公司亦在新化，在新化亦有房子，被上訴人夫妻白天都在新化，連
　　小孩上學也在新化，只有晚上才回新市房屋睡覺，所以上訴人裝潢一事，被上訴
　　人並不知道，而且當時房子還沒蓋好，也沒有交屋。事後因銀行催被上訴人繳貸
　　款才知被賣之事。
  (三)被上訴人提供印鑑證明，係因代書黃則中要求伊提出印鑑章以憑辦理土地分割事
    宜，竟遭盜用於不動產買賣契約書上，被上訴人是第一次買房子，故相信代書的
    專業，代書說要辦分割土地用，不是要辦系爭土地買賣過戶。而代書黃則中、訴
    外人方源楚已被判刑，兩造均被建商所騙。
三、證據：援用第一審及發回前所提之證據。
    理      由
一、本件上訴人主張：被上訴人授權訴外人方源楚，於八十六年一月二十七日將其所
　　有系爭房地，以七百萬元出售與伊，兩造訂有不動產買賣契約，翌日被上訴人並
　　帶印鑑章，在土地建築改良物買賣所有權移轉契約書（公契）上用印，伊亦已
　　先後交付四百四十萬元，被上訴人拒不將系爭房地所有權移轉登記與伊，爰以起
　　訴狀繕本之送達為解除買賣契約之意思表示，並依回復原狀及契約之法律關係，
　　求為判決命被上訴人返還價金四百四十萬元，及約定之違約金一百萬元，並加付
　　法定遲延利息等語。
二、被上訴人則以：系爭房地係伊投資方源楚興建坐落台南縣新市鄉之「名人世家」
　　所得，雖已辦理所有權移轉登記，但尚未交屋。伊未授權方源楚代售系爭房地，
　　亦未取得上訴人所交付之價金。伊係因代書黃則中要求伊提出印鑑章辦理土地分
　　割事宜，乃申請印鑑竟遭盜用於不動產買賣契約書上；伊嗣後雖有同意出售系爭
　　房地與上訴人，但兩造就價金及貸款事宜有所爭執，致意思表示不一致，上訴人
    就系爭房地裝潢，因被上訴人當時工作、小孩上學均在新化，只有晚上回新市睡
    覺，並不知上訴人裝潢之事，代書黃則中、訴外人方源楚均因賣系爭房地之事
    被判刑等語，資為抗辯。
三、上訴人主張其於八十六年一月二十七日與訴外人方源楚，就被上訴人所有系爭房
    地簽訂不動產買賣契約書，上訴人先後支付四百四十萬元由方源楚收受，其後因
    原書面契約記載零亂，於同年三月十三日，伊又與方源楚重新委請代書黃則中另
    書立不動產買賣契約書，同年四月十六日方源楚無法解決貸款問題，遂在契約書
    右下角加記提供不動產設定擔保，並請代書黃則中將所有繳款記錄寫在左上角空
    白處，由方源楚簽名蓋章以為憑據；上訴人曾匯款五萬七千八百三十九元至被上
    訴人在台南區中小企業銀行之帳戶；就系爭房地之所有權移轉，因「公契」之共
    同使用部分須被上訴人補正印章遭被上訴人拒絕而未能辦妥；其後兩造同至代書
　　毛文寶事務所，欲就系爭房地辦理所有權移轉登記手續，被上訴人因故取回證件
　　致未辦妥所有權移轉手續等事實，業據上訴人提出不動產買賣契約書、土地及建
　　築改良物買賣所有權移轉契約書、土地登記簿謄本、匯款單及被上訴人提出之不
　　動產買賣契約書一件為証（原審卷第六、三一、五九、六二頁、四五頁）為證，
　　復經證人即代書黃則中、毛文寶到庭結證屬實（原審卷四０頁背面、五０頁、一
　　三四頁背面、一三五頁），且為被上訴人所不爭，自堪信為真實。
四、茲上訴人主張被上訴人授權訴外人方源楚出賣系爭房地，且事後亦承認方源楚代
    理訂立之不動產買賣契約，被上訴人違約未辦理房地過戶，伊已解約，被上訴人
    應返還伊已付價金並賠償違約金，被上訴人則否認有授權方源楚出售系爭房地，
　　事後亦未承認，不受契約之拘束等語置辯，是本件應審究者，乃兩造間就系爭房
　　地有無成立買賣契約？
五、經查：
  (一)上訴人主張被上訴人有授權訴外人方源楚代理出售系爭房地之情事，無非係以證
    人黃則中、毛文寶之証言，以及被上訴人事後曾用印於買賣公契上為其主要論據
    ，然查：
    (1)被上訴人否認有授權方源楚代理其出售系爭房地之情事，上訴人既主張此項有
      利於己之積極事實，自應負舉証之責。按代理權之授與，固因本人之意思表示
      而生效力，無須依一定之方式。但至少須由授權人向代理人或向代理人對之代
      理行為之第三人以意思表示為之，此觀民法第一百六十七條規定至明。本件上
      訴人自始即未能提出事証，証明被上訴人有向方源楚或上訴人以意思表示授權
      方源楚出售系爭房地之事。查：上訴人於檢察官偵查中自承：「系爭房屋之洽
      談、訂約，均係訴外人方源楚一人所為，而上訴人所給付之價金，除交予代書
      之十萬元契稅外，均係交予方源楚，被上訴人甲○○直至上訴人寄發存證信函
      後始出面與其洽談解決之道」等語。（見臺灣臺南地方法院檢察署八十六年度
      偵字第一○九四九號不起訴書處分書、臺灣高等法院臺南分院檢察署八十六年
      度議字第九○四號處分書，附於原審卷，第一０八、一二一頁），依上訴人前
　　　開自述，被上訴人顯未曾向上訴人表示授權方源楚代理出售系爭房地之事。又
      方源楚於八十六年八月二十八日檢察官偵訊時亦供稱：「（問為何將甲○○名
　　　下之房子賣掉）甲○○原是投資的，將房屋過戶在甲○○名下是做為擔保，等
　　　伊把房子賣掉後，把錢還甲○○即可以了。」等語（同上不起訴書處分書之記
　　　載），其於本院作証時，亦自陳：「甲○○沒有授權伊賣屋」（本院前審卷第
　　　六十四頁），是方源楚顯然認為系爭房地，僅係因供投資之擔保而暫時登記被
　　　上訴人名下，只要出售房地取得價金後，再清償其所欠被上訴人之投資款二百
　　　萬元後即不生問題，故上方源楚心理主觀上認為出售系爭房地乃有權處分，亦
　　　不可能向上訴人表明其係代理被上訴人出售，事甚明確。又查上訴人自承，此
　　　係其首次購置不動產，依其所述，買賣價金高達七百萬元，是上訴人必慎重其
　　　事，其既知悉出面簽約之方源楚並非房地之名義所有人，依理其必向方源楚查
　　　明有無獲得代理權，亦或直接向被上訴人查詢是否有授權方源楚出售房地，乃
　　　竟未為此查証行為，於日常處理事務之常規已顯然有違，況查依上訴人所述，
　　　原先方源楚代理被上訴人簽訂之不動產買賣契約，因交款記載書寫凌亂加添文
　　　字及蓋印重疊難以辨識，曾於訂約後之三月十三日重新書寫新書面，顯見其亦
　　　屬慎重之人，乃竟未於訂約之前或交款之前，有上開查証代理權授與之動作，
　　　實與情理相違。
    (2)次查：證人黃則中雖於原審到庭證稱：「建商（即方源楚）與上訴人到伊事務
      所辦理一間建物及三筆土地的買賣契約，伊告訴他們還須被上訴人的印章，隔
      天被上訴人就拿印章及身分證影本到伊事務所辦理過戶」，「印章在當天蓋完
      過戶等契約書資料，交付被上訴人檢視無訛後，被上訴人即當場取回印章」等
      語（原審卷，第四十頁反面、五十頁背面）。於本院前審則証稱：「通常都會
      有委任書，但代書瞭解房屋之來龍去脈就沒有，本件沒有提出委任書，但方源
　　　楚有當面表明林小姐委任他賣房子。」，「第一次契約簽完後，我有告訴方源
　　　楚，要他轉告甲○○隔天去辦印鑑，領印鑑証明，再帶至事務所，在公契上蓋
　　　印鑑章，是隔了幾天林小姐才來」，「林小姐確實是大約隔了四、五天至一個
　　　星期，林小姐親自（接近中午時）拿印鑑章及印鑑証明至事務所來蓋公契之印
　　　鑑章。」，「蓋完後林小姐有說要看一下，我們也讓她看。」（本院前審卷，
　　　四十至四十一頁），惟其証言，已為被上訴人所否認，謂係遭黃則中偽稱土地
　　　要分割須用印鑑章，致伊申請提供云云。查証人黃則中因方源楚興建之「名人
　　　世家」房屋之銷售，財力不足，向華南銀行永康分行申辦銀行貸款時涉嫌冒貸
　　　，又將已向銀行貸款設定抵押權之事實隱瞞其事，而出售系爭房地予上訴人，
　　　被上訴人不配合辦理過戶，上訴人屢次催討，黃則中竟將被上訴人名義之建築
　　　改良物所有權狀影本偽造為上訴人所有，以圖矇騙上訴人，涉有偽造文書等行
　　　為，經原審及本院刑事庭判處罪刑在案，有原審八十六年度訴字第一八四一號
　　　、本院八十八年上訴字第一Ｏ五四號判決可按，則其上開證言，因牽涉其自身
　　　之刑事責任，自有所隱瞞，難期真實自難遽採。況如其所述，代理售屋一般均
　　　會有委任書，何以本件方源楚未提委任書，其竟未要求方源楚補正？又若如其
　　　所述，蓋完印鑑後被上訴人有要求看文件，其確實有讓被上訴人她看文件，則
　　　當場被上訴人必會發現其名下之系爭房屋已由方源楚代其出售，則被上訴人必
　　　當場爭執此事，表明自始未授權或未收受任何價金之事，則賣之事必被揭穿
　　　，上訴人又豈可能繼續付款？又如其所述，係証人告知方源楚再轉告被上訴人
　　　辦印鑑章，以便辦理過戶，非由伊告知云云，試問方源楚既未經被上訴人授權
　　　即出售系爭房地於前（將價金挪用），豈有轉告被上訴人申請印鑑辦理過戶之
　　　理（賣之事必曝光），此從方源楚於本院前審作証時，亦稱「不知道誰通知
　　　甲○○補蓋」，「沒通知甲○○補蓋印」（本院前審卷第六十四頁）即明，是
　　　証人之上開証言，顯係避就之詞，不足採信，應以被上訴人主張代書諉稱辦理
　　　分割手續，伊不知情乃逕交印章由代書用印，未檢視文件一節，較合事理，是
　　　証人黃則中之上開証言，不足以証明被上訴人有授權方源楚代售系爭房地。
  　(3)證人毛文寶於原審固證稱：「甲○○夫婦、乙○○雙方一起到我的事務所來，
　　　說有一棟房屋未過戶，要我幫他們查，並交給我戶籍資料，告訴我如未辦好，
    　要順便把房子移轉給乙○○。」等語（參見原審卷第一三四頁背面）。於本院
      前審亦証述：「問：他們謂有辦過戶未辦成，要你幫忙查？或委你繼續承辦？
      答：有說查後，未辦就繼續辦。」（本院前審卷第八十一頁反面），惟查証人
      同時亦証稱：「問：當時系爭房地之所有權狀、及過戶資料有在你處？答；沒
　　　有，他們已經在辦過戶，不可能放在我那裡，他們是要我查看看，所以房屋權
　　　狀移轉証書過戶資料均未拿給我。」，「他們有談到二百萬元之事，乙○○要
　　　求甲○○賠二百萬元，是否要過戶並未講。」，依証人之上開証述，顯見其係
　　　於黃則中未能辦妥過戶後始受託處理，其自不知方源楚是否曾受被上訴人授與
　　　代理權之事，又依証人之上開証言，可知其係受託（向地政事務所）調查系爭
　　　房地是否辦妥過戶（當時黃則中已因案發逃逸），若未過戶則再繼續辦理過戶
　　　，而所謂「繼續過戶」，並非被上訴人承認（追認）方源楚之無權代理行為，
　　　實係兩造另行訂立契約，重新就契約條款另行約定，此觀上訴人於本院前審所
　　　自認：「我是有與先生及乙○○一起至毛代書處，是因為建商要求我，謂他已
　　　將房屋偷偷賣給乙○○，錢也收了，要求我將房屋過戶給他，我投資建商之二
　　　百萬元就讓建商欠，我也基於好朋友同意讓他欠，所以才會與我先生、乙○○
　　　一起至代書處要辦。」，「當初是談連貸款六百多萬元一起過與乙○○，乙○
　　　○要求我賠償二百萬，我謂錢不是我收的，我沒理由賠他二百萬，乙○○不同
　　　意，在這情況下我就將東西取回，否則我當時有同意過戶給他。」（本院前審
　　　卷第八十四頁反面）即明，是兩造間就系爭房地之買賣，原本被上訴人因受方
　　　源楚之請求，固有意過戶給上訴人，但因上訴人未能同意被上訴人所提條件，
　　　上訴人要求被上訴人負擔其交付方源楚之價款中之二百萬元，為被上訴人所不
　　　同意，致兩造間就系爭房地之買賣意思表示並不一致，契約未能成立。是証人
　　　之上開証言，並不足以証明被上訴人事後有承認方源楚之無權代理行為，亦無
　　　從証明事後兩造就系爭房地另成立新買賣契約，事甚明確。
    (4)綜上所述，兩位証人之証言及被上訴人所為陳述，均不能認定被上訴人有授權
      方源楚代為出售，或事後有承認方源楚之無權代理行為。
  (二)次查：
    (1)又上訴人固曾匯款五萬七千八百三十九元至被上訴人設於華南銀行之帳戶，此
      亦其所提出之匯款書可按（原審卷第六二頁），惟上訴人於檢察官偵查中已自
      承：「我與方某買賣房屋中，林女沒有出現，我寄存証信函後，林女才找我談
      ，係因系爭房屋有三個月未繳貸款，而房子現由上訴人自住，伊恐遭銀行查封
      拍賣，所以幫忙繳了一個月的貸款。」等語（本院檢察署八十六年度議字第九
      Ｏ四號處分書，原審卷一二一頁），是上訴人謂被上訴人佯稱經濟困難，請求
      代繳房屋貸款伊受託始行匯款云云，自非可採。
    (2)上訴人又主張伊於買受系爭房地後，曾將房屋裝璜並遷入系爭房屋居住，被上
      人居住附近，竟未提出異議，顯見其確曾授權方源楚代行出售等語。惟查系爭
      契約訂立時，房屋尚未完工，並未交屋，此為上訴人所不否認，系爭房地之所
      有權狀仍在方源楚手中，此觀方源楚於偵查中所供稱：「該房屋係因伊欠被上
      訴人投資款二百萬元，故過戶被上訴人甲○○名下做擔保，等伊把房子賣掉後
      ，把錢還甲○○即可以」等語即明，由方源楚之証述，可見系爭房地並未交付
　　　被上訴人占有，此亦為上訴人所不否認，被上訴人既未受點交占用，其又如能
　　　知悉上訴人裝璜居住之事，反之，如前所述，上訴人花費巨款購買房屋，既略
　　　知房屋名義人係居住其附近，竟未能向被上訴人查証，率然陸續支付巨額價金
　　　，更屬不合事理，況如被上訴人所述，其因未受點交占有，且因另有房屋居住
　　　，夫妻及小孩白天均在台南縣新化工作、上學，只有晚上才回新市睡覺，生活
　　　重心均在台南縣新化鎮，故不知該房屋已由上訴人裝潢居住之事，其所述與一
　　　般常理並無違背，是上訴人前開主張，不足為其有利之証明。
六、綜上所述，上訴人既未能證明被上訴人曾授與代理權予訴外人方源楚與上訴人就
　　系爭房地成立買賣，方源楚就系爭房地與上訴人訂立契約，係無權代理，被上訴
　　人事後又未承認該無權代理行為，兩造間就系爭房地並未成立買賣關係，自不生
　　所謂被上訴人違約，上訴人解除契約之問題。從而，上訴人本於回復原狀、契約
　　之法律關係，請求被上訴人返還價金並賠償違約金合計五百四十萬元，並加付法
　　定遲延利息，自屬無據，應予駁回。其假執行之聲請亦失所附麗，應併予駁回。
　　原審為上訴人敗訴之判決，及駁回其假執行之聲請，於法並無不合。上訴意旨指
　　摘原判決不當，求予廢棄改判，為無理由，應駁回其上訴。本件事証已臻明確，
　　兩造其餘攻擊防禦方法及証据資料，核與本件判決結果不生影響，不予一一論述
　　，併予敘明。
七、據上論結，本件上訴為無理由，依民事訴訟法第四百四十九條第一項、第七十八
    條，判決如主文。
中　　　華　　　民　　　國　　九十一　　年　　　二　　　月　　　十九　　日
                                    臺灣高等法院臺南分院民事第一庭
~B1審判長法官　王　　惠　　一
~B2　　　法官　張　　世　　展
~B3　　　法官　吳　　上　　康
右為正本係照原本作成。
如對本判決上訴，須於判決送達後二十日內向本院提出上訴狀；未表明上訴理由者，
應於上訴後二十日內向本院提出理由書。
中　　　華　　　民　　　國　　九十一　　年　　　二　　　月　　　廿一　　日
~B法院書記官　易　　慧　　玲
